臺灣臺中地方法院臺中簡易庭小額民事判決
111年度中小字第3430號
原      告  臺中市食品藥物安全處

法定代理人  傅瓊慧  


訴訟代理人  張景翔  

被      告  全航汽車客運股份有限公司

法定代理人  陳麗花  
訴訟代理人  莊銘仁  
被      告  朱正鈴  
上列當事人間請求侵權行為損害賠償（交通）事件，本院於民國
111年10月11日言詞辯論終結，判決如下：
    主      文
被告應連帶給付原告新臺幣15,652元，及自民國111年9月30日起
至清償日止，按週年利率百分之5計算之利息。
原告其餘之訴駁回。
訴訟費用新臺幣1,000元由被告連帶負擔新臺幣450元，餘由原告
負擔。
本判決原告勝訴部分得假執行。但被告如以新臺幣15,652元為原
告預供擔保，得免為假執行。
    事實及理由
壹、程序方面：
    按訴狀送達後，原告不得將原訴變更或追加他訴。但擴張或
    減縮應受判決事項之聲明者，不在此限，民事訴訟法第255
    條第1項第3款定有明文。本件原告起訴時原聲明：被告應連
    帶給付原告新臺幣（下同）34,700元，及自起訴狀繕本送達
    翌日起至清償日止，按週年利率百分之5計算之利息等語（
    見本院卷第14頁）；嗣於本院民國111年10月11日言詞辯論
    期日當庭將遲延利息部分更正自起訴狀繕本送達最後一位被
    告翌日起算（見本院卷第92頁），核屬減縮應受判決事項之
    聲明，合於前開規定，應予准許。　　
貳、實體方面：　　
一、原告主張：被告甲○○受雇於被告全航汽車客運股份有限公司
    （下稱全航公司）擔任司機工作，其於民國110年10月22日1
    4時14分許，駕駛車牌號碼000-0000號營業大客車（起訴狀
    誤載為KKK-5558號，下稱肇事車輛）執行職務時，沿臺中市
    北區精武路外快側車道往一中街方向行駛，行經精武路338
    號前時，本應注意兩車並行之間隔，並隨時採取必要之安全
    措施，竟疏未注意及此，貿然跨越車道線，致撞擊伊所有，
    並由訴外人乙○○所駕駛，同向行駛於其左後側快車道之車牌
    號碼000-0000號用小客貨車（下稱系爭車輛），系爭車輛因
    而毀損。甲○○因過失毀損系爭車輛，依法自應負損害賠償責
    任，而全航公司為甲○○之僱用人，依民法第188條第1項之規
    定，應負連帶賠償責任，爰依侵權行為之法律關係，請求被
    告連帶賠償如下之損害：㈠系爭車輛修復費用33,200元（含
    零件費用22,000元、工資費用11,200元）、㈡拖吊費用1,500
    元，共計34,700元，並聲明：被告應連帶給付原告34,700元
    ，及自起訴狀繕本送達最後一位被告翌日起至清償日止，按
    週年利率百分之5計算之利息。
二、被告方面：
　㈠甲○○部分：伊雖有跨越車道之過失，然伊駕駛之肇事車輛係
    行駛在系爭車輛前方，乙○○未注意車前狀況，因超車不慎，
    致2車發生擦撞，亦有過失；對原告請求之項目及金額沒有
    意見，但更換之零件部分應扣除折舊等語資為抗辯，並聲明
    ：原告之訴駁回。
　㈡全航公司部分：乙○○駕駛系爭車輛自後超車撞上前面之肇事
    車輛，故原告亦有過失，對原告請求之項目及金額沒有意見
    ，但更換之零件部分應扣除折舊等語資為抗辯，並聲明：⒈
    原告之訴駁回；⒉如受不利判決，願供擔保請准宣告免予假
    執行。　　
三、得心證之理由：　　　
　㈠原告主張甲○○為全航公司受僱人，其於前揭時、地駕駛肇事
    車輛執行職務時，撞及在其左後方之原告所有，並由乙○○駕
    駛之系爭車輛，致系爭車輛受損，而支出維修及拖吊費用等
    情，業據提出與其所述相符之臺中市政府警察局道路交通事
    故當事人登記聯單、初步分析研判表、現場圖、現場及車損
    照片、系爭車輛行車執照、君泰汽車修配廠委修請款單、49
    汽車拖吊收據、系爭車輛受損修復前後照片為證（見本院卷
    第23至40頁），並經本院向臺中市政府警察局第二分局調取
    系爭事故之調查卷宗查閱屬實，且為被告所不爭執，自堪信
    為真實。
　㈡按因故意或過失，不法侵害他人之權利者，負損害賠償責任
    ；汽車、機車或其他非依軌道行駛之動力車輛，在使用中加
    損害於他人者，駕駛人應賠償因此所受之損害；汽車行駛時
    ，駕駛人應注意車前狀況及兩車並行之間隔，並隨時採取必
    要之安全措施；汽車在同向二車道以上之道路（車道數計算
    ，不含車種專用車道、機車優先道及慢車道），除應依標誌
    或標線之指示行駛外，並應遵守下列規定：除準備停車或臨
    時停車外，不得駛出路面邊線或跨越兩條車道行駛，民法第
    184條第1項前段、第191條之2前段、道路交通安全規則第94
    條第3項、第98條第1項第5款分別定有明文。查本件甲○○駕
    駛肇事車輛行經上開路段時，本應注意車前狀況及兩車並行
    之間隔，隨時採取必要之安全措施，且不得跨越車道行駛，
    竟疏未注意及此，因而碰撞原告駕駛之系爭車輛，顯見甲○○
    就本件事故之發生確有過失甚明。又其過失行為與系爭車輛
    之損害間具有相當因果關係，依上開規定，原告自得依侵權
    行為之法律關係請求甲○○賠償其所受損害；又受僱人因執行
    職務，不法侵害他人之權利者，由僱用人與行為人連帶負損
    害賠償責任，民法第188條第1項本文亦有明定，甲○○於本件
    事故發生時，為全航公司之受僱人，其於執行職務時不法侵
    害原告權利，原告據此請求全航公司連帶負損害賠償責任，
    核屬有據。茲就原告得請求賠償之金額，分述如下：
　⒈系爭車輛修復費用：
　　按不法毀損他人之物者，被害人得請求賠償其物因毀損所減
    少之價額，民法第196條定有明文。而物被毀損時，被害人
    依民法第196條規定請求物被毀損所減少之價額，得以必要
    之修復費用為估定之標準。查本件甲○○過失不法毀損系爭車
    輛，依上開規定，既應負損害賠償責任，則原告主張以修復
    金額作為賠償金額，自屬有據。又系爭車輛修理時，既係以
    新零件更換被損之舊零件，是依上說明，自應將零件折舊部
    分予以扣除。原告主張系爭車輛送修支出修理費用33,200元
    （含零件費用22,000元、工資費用11,200元），有前揭君泰
    汽車修配廠委修請款單在卷可參。而依行政院所頒「固定資
    產耐用年數表」及「固定資產折舊率表」之規定，非運輸業
    客車之耐用年數為5年，依定率遞減法每年折舊千分之369；
    參以卷附系爭車輛之行車執照（見本院卷第35頁），該車出
    廠日為106年6月，依民法第124條第2項規定意旨，應以同年
    月15日為出廠日，據此計算，系爭車輛迄至本件侵權行為時
    間即110年10月22日，實際使用日數為4年4月7日，則依「營
    利事業所得稅結算申報查核準則」第95條第8項所定「固定
    資產提列折舊採用定率遞減法，以1年為計算單位，其使用
    期間未滿1年者，按實際使用之月數相當於全年之比例計算
    之，不滿1月者，以月計」，系爭車輛應以4年5個月期間計
    算折舊。則扣除折舊後，原告得請求之零件費用應為2,952
    元（詳如附表之計算式），再加計不計折舊之工資費用11,2
    00元，系爭車輛之修復費用為14,152元（計算式：2,952＋11
    ,200＝14,152）。故原告請求被告連帶給付系爭車輛修復費
    用14,152元，洵屬有據，逾此範圍之請求，即無理由。
　⒉拖吊費用：
　　原告主張系爭車輛因本件交通事故而受損，其委請拖吊業者
    將系爭車輛拖至修車廠，因而支出拖車費用1,500元等情，
    有前開49汽車拖吊收據在卷足憑，且為被告所不爭執，而堪
    認定。此拖吊費用核屬原告因被告之上開不法侵權行為所支
    出必要費用，是原告請求被告連帶給付拖吊費用1,500元，
    應屬有據。
　⒊綜上，原告應得請求被告連帶賠償系爭車輛修復費用14,152
    元、拖吊費用1,500元，合計共15,652元（計算式：14,152＋
    1,500＝15,652）。　　　　　
  ㈢至被告雖辯以乙○○駕駛系爭車輛亦有未注意車前狀況、超車
    不慎之過失云云。惟為原告所否認。按損害之發生或擴大，
    被害人與有過失者，法院得減輕賠償金額，或免除之；前2
    項之規定，於被害人之代理人或使用人與有過失者，準用之
    ，民法第217條第1項、第3項固然定有明文。然查，被告駕
    駛肇事車輛於左轉彎時僅左後車身跨越車道線等情，有現場
    照片（見本院卷第75至77頁）可證，則在肇事車輛原行駛於
    外側車道之情形下，行駛在內側車道之原告使用人乙○○能否
    注意外側車道之肇事車輛後車身於轉彎時突然跨越車道之情
    事，而及時採取必要之措施，以防免系爭事故之發生，實堪
    置疑。又被告就其抗辯乙○○有未注意車前狀況之過失之事實
    ，復未能再舉證以實其說，自難信其所辯上情為可採。是被
    告所辯原告與有過失云云，自不可採。
  ㈣末按給付無確定期限者，債務人於債權人得請求給付時，經
    其催告而未為給付，自受催告時起，負遲延責任。其經債權
    人起訴而送達訴狀，或依督促程序送達支付命令，或為其他
    相類之行為者，與催告有同一之效力；又遲延之債務，以支
    付金錢為標的者，債權人得請求依法定利率計算之遲延利息
    。但約定利率較高者，仍從其約定利率；應付利息之債務，
    其利率未經約定，亦無法律可據者，週年利率為百分之5，
    民法第229條第2項、第233條第1項及第203條分別定有明文
    。本件原告對被告之侵權行為債權，核屬無確定期限之給付
    ，既經原告起訴，而起訴狀繕本分別於111年9月14日送達全
    航公司；同年月19日寄存送達予朱正玲，於同年月29日發生
    送達效力，有送達證書附卷可按（見本院卷第49至51頁），
    甲○○、全航公司迄未給付，當負遲延責任。是原告請求甲○○
    、全航公司給付自起訴狀繕本送達最後一位被告翌日即111
    年9月30日起至清償日止，按週年利率百分之5計算之利息，
    核無不合，應予准許。
四、綜上所述，原告依侵權行為之法律關係，請求被告連帶給付
    15,652元，及自111年9月30日起至清償日止，按週年利率百
    分之5計算之利息，為有理由，應予准許，逾此範圍之請求
    ，為無理由，應予駁回。　
五、本件事證已臻明確，兩造其餘攻擊防禦方法及所提證據，經
    本院審酌後，認與判決結果不生影響，爰不逐一論述，附此
    敘明。
六、本判決原告勝訴部分，係適用小額訴訟程序所為被告敗訴之
    判決，依民事訴訟法第436條之20規定，應依職權宣告假執
    行；全航公司陳明願供擔保請准免為假執行，於法核無不合
    ，爰依全航公司聲請；就甲○○部分依職權，均酌定相當擔保
    金額准被告供擔保後得免為假執行。併依同法第436條之19
    規定，確定其訴訟費用額為1,000元，依兩造勝敗比例，命
    由被告連帶負擔450元，餘由原告負擔。
七、據上論結，原告之訴一部有理由，一部無理由，判決如主文
    。　　
中　　華　　民　　國　　111 　年　　11　　月　　8 　　日
                  臺灣臺中地方法院臺中簡易庭
                              法　官　蔡汎沂
以上為正本係照原本作成。
如不服本判決，應於送達後廿日內，以判決違背法令為理由，向
本院提出上訴狀並表明上訴理由 (上訴理由應表明一、原判決所
違背之法令及其具體內容；二、依訴訟資料可認為原判決有違背
法令之具體事實) ，如於本判決宣示後送達前提起上訴者，應於
判決送達後廿日內補提上訴理由書（須附繕本）。
中　　華　　民　　國　　111 　年　　11　　月　　11　　日
                              書記官  錢  燕　　

附表
-----
折舊時間           金額
第1年折舊值        22,000×0.369=8,118
第1年折舊後價值    22,000-8,118=13,882
第2年折舊值        13,882×0.369=5,122
第2年折舊後價值    13,882-5,122=8,760
第3年折舊值        8,760×0.369=3,232
第3年折舊後價值    8,760-3,232=5,528
第4年折舊值        5,528×0.369=2,040
第4年折舊後價值    5,528-2,040=3,488
第5年折舊值        3,488×0.369×(5/12)=536
第5年折舊後價值    3,488-536=2,952